【裁判字號】    92,上訴,534
【裁判日期】    920630
【裁判案由】    毒品危害防制條例
【裁判全文】
臺灣高等法院刑事判決                            九十二年度上訴字第五三四號
    上  訴  人
    即  被  告  甲○○
    指定辯護人  本院公設辯護人王永炫
右上訴人因毒品危害防制條例案件，不服臺灣板橋地方法院九十一年度訴字第二三二
五號，中華民國九十一年十二月二十五日第一審判決（起訴案號：臺灣板橋地方法院
檢察署九十一年度偵字第七六八七號），提起上訴，本院判決如左：
    主  文
原判決撤銷。
甲○○連續販賣第二級毒品，處有期徒刑柒年肆月。
扣案之安非他命（淨重壹點伍壹公克）沒收銷燬之；扣案之國際牌行動電話機具（門
號0000000000號）壹支沒收；新台幣柒仟元沒收，如全部或一部不能沒收
，以其財產抵償之；行動電話機具（門號不詳）壹支沒收，如全部或一部不能沒收時
，追徵其價額或以財產抵償之。
    事  實
一、甲○○基於販賣第二級毒品安非他命營利之概括犯意，並以其所有000000
    0000號之行動電話作為販賣安非他命之聯絡工具，其先於九十一年三月中旬
    某日，在台北縣板橋市○○路二一八號，販賣安非他命予白維霖一次，所得新台
    幣（下同）三千元，再於九十一年四月一日，在台北縣板橋市○○路○段家樂福
    量販店前販賣安非他命予白維霖一次，所得三千元，又於九十一年四月十日在台
    北縣樹林市鎮○街三○○號前販賣安非他命於白維霖一次，價金四千元，白維霖
    交付現金一千元，並以白維霖所有價值三千元之行動電話機具（門號不詳）一支
    抵價予甲○○，甲○○上揭三次販賣安非他命，合計獲取現金七千元及行動電話
    機具（門號不詳）一支。嗣於同年四月十九日下午某時，白維霖為配合警方辦案
    ，在員警授意下，撥打前開0000000000號行動電話，向甲○○佯稱要
    以三千元購買二公克之安非他命，甲○○乃賡續前揭販賣安非他命之犯意，於同
    日（十九日）下午十九時三十分許，依約攜帶安非他命前往台北縣樹林市鎮○街
    二七三之一號三樓三○五室交易時，為警當場查獲，並自甲○○身上扣得安非他
    命二包（淨重一點五公克）及甲○○所有供聯絡販賣安非他命所用之00000
    00000號國際牌行動電話乙支。
二、案經台北縣政府警察局樹林分局報請臺灣板橋地方法院檢察署檢察官偵查起訴。
    理  由
一、訊據上訴人即被告甲○○矢口否認右揭犯行，辯稱；並未賣安非他命予白維霖，
    查獲當天是要拿安非他命去白維霖住處施用云云。經查：
  (一)被告甲○○於1.警訊中供稱：查獲當時都是我持有，安非他命是我要拿給白維霖
    的，另行動電話是我賣安非他命聯絡用的；今天是白維霖打我00000000
    00之行動電話給我，要我送安非他命到他的住所給他，當我交給他時即被警察
    逮捕。警察問：你有無於九十一年三月中旬，在板橋市○○路二一八號前，販賣
    安非他命給白維霖？金額及數量多少？答：有的，他以二千七百元向我購買安非
    他命三小包。問：你有無於九十一年四月一日下午十五時在板橋市○○路○段家
    樂福前販賣安非他命給白維霖？金額及數量多少？答：有的，他以三千元向我購
    買安非他命二公克。問：你有無於九十一年四月十日凌晨一時至二時許，在樹林
    市鎮○街三百多號附近販賣安非他命給白維霖？金額及數量多少？答：有的，他
    以行動電話及都彭打火機各一個抵四千元及給我一千元向我購買安非他命三公克
    。問：你販賣安非他命如何與購買的人聯絡？答：大部分是客人打我行動電話0
    000000000與我聯絡後，再約交易地點等語（詳見偵查卷第六頁、七頁
    ）。2.偵查中，檢察官問：九十一年四月十九時三十分許，在樹林市鎮○街二七
    三之一號三樓三○五室及查獲安二小包等物？答：是，行動電話是我的，安（指
    安非他命）是一位叫阿寬所有，因我幫他送安，他以壹包一公克抽三百元報酬給
    我。問：有無在九十一年三月中旬在板橋市○○路二九八號前賣安給白維霖？答
    ：有。問：有無在九十一年四月一日十五時在板橋市○○路○段前家樂福處前賣
    安三千元給白維霖？答：是。問：在九十一年四月十日凌晨一、二點在樹林市鎮
    ○街○○路旁賣給他安四千元？答：是，他只拿現金一千元給我，其他沒有付。
    問：行動電話是買賣安（安非他命）作為聯絡之用？答：是。問：你是否分別在
    今年三月十五日、四月一日、四月十日、四月十九日分別在板橋市○○路、三民
    路家樂福、樹林市鎮○街交付安他命給白維霖？答：有的，但他尚未給我錢。問
    ：安非他命之價錢如何計算？答：每公克安非他命二千元等語（詳見偵查卷第二
    十四反面、第三十頁反面。3.被告於原審中，供稱：扣案之物及手機是我的，警
    察沒有刑求等語（詳見原審卷第二六頁、二七頁）。
  (二)證人白維霖於1.警訊中，警察問：向阿德購買幾次？時間？地點為何？答：共參
    次，第一次於九十一年三月中旬在板橋市○○路二一八號前，第二次是九十一年
    四月一日十五時許在板橋市○○路○段家樂福前，購買三千元，第三次是九十一
    年四月十日凌晨一時至二時許，在樹林市鎮○街三百多號附近之路旁，以我的手
    機向他換取約二公克之安非他命，價值約四千元。問：於九十一年四月十九日十
    九時三十分許，在樹林市鎮○街二七三之一號三樓三○五號房查獲甲○○，是否
    為你供稱於九十一年四月一日十五時及九十一年四月十日一時至三時販賣安非他
    命給你，你所稱綽號阿德之男子？答：是他沒錯（詳見偵查卷第十五頁反面）。
    2.偵查中，檢察官問：有無向甲○○購買安非他命？答：有的。問何時何地購買
    安非他命？答：共兩次，今年四月份，一次是月初，第一次日期不記得，第一次
    在板橋市○○路之信義路修車廠交貨，我以三千元向他購買安非他命，第二次在
    樹林市鎮○街路旁，我以現金一千元加一支摩托羅拉手機跟他買安非他命。問：
    如何約定購買安非他命？答：有時候我打電話給他，有時他也會打電話給我要不
    要購買，都以手機聯絡。問：除了前述兩次外，還有無向甲○○購買安非他命？
    答：我又記起來了，我在今年四月初以三千元向甲○○購買安非他命，雙方約定
    板橋市○○路家樂福交貨，這次應該是第二次，之前在板橋市○○路交貨那一次
    是在三月份才對。問：今年四月十九日是否有向甲○○購安？答：那一次是警察
    叫我約甲○○出來以便逮捕他等語（詳見偵查卷第三五頁、三六頁）。3.在原審
    ，法官問：如何向被告買安非他命？答：用電話與被告聯絡，約在外面見面。第
    一次是九十一年三月中旬，以三千元在板橋市○○路二一八號前向被告買安非他
    命。第二次以三千元在板橋家樂福向被告買安，第三次是在樹林市鎮○街三○○
    號前以四千元向被告買安，四千元中只付了一千元，其餘以價值三千元的手機抵
    用。手機是警察從被告身上搜到，警察已經拿去了。問：是否向現場之被告買安
    ？答：是，我確實有向被告買安，我的錢也交給被告。問：九十一年四月十九日
    查獲當天是否向被告聯絡要買安非他命？答：是，當天是要以三千元買安二公克
    等語。
  (三)扣案疑似安非他命二包（淨重一點五一公克），經送法務部調查鑑定結果確屬甲
    基安非他命，此有該局鑑驗通知書在卷可參（見本院卷第二五頁）。此外另有被
    告所有之國際牌行動電話機具（門號0000000000號）乙支扣案可佐（
    見偵查卷第二二頁）。
  (四)綜上：被告迭於警訊、偵查中供承販賣安非他命犯行，並經證人白維霖迭於警訊
    、偵查及原審證述在卷，且有安非他命暨行動電話機具扣案可佐，是被告販賣安
    非他命之犯行堪以認定。再被告與證人白維霖就歷次交易之金額所供雖有出入，
    衡情購買毒品者因係支出金錢者，其對所支付之數額印象會較為深刻，故被告歷
    次販賣安非他命予證人白維霖之金額，應以證人白維霖所證述為準。至被告於原
    審及在本院中空言否認販賣安非他命犯行，要屬飾卸之詞，不足採信。又因被告
    否認販賣犯行，致無法詳細查悉其實際利得與價差，惟販賣第二級毒品安非他命
    係違法行為，非可公然為之，亦無公定之價格，不論任何包裝，均可任意分裝增
    減分量，而每次買賣之價量，亦可能隨時依雙方間之關係深淺、資力、需求量及
    對行情之認知、來源是否充裕、查緝是否嚴緊，購買者被查獲時供述購買對象之
    可能性風險之評估等，因而異其標準，並機動調整，非可一概而論，販賣之利得
    除經坦承犯行或價量俱臻明確外，實難察得實情，販賣之人從價差或量差中牟利
    方式雖異，其意圖營利之非法販賣行為則一，是除非別有事證，足認係按同一價
    量委買、轉售或無償贈與，確未牟利外，尚難執此遽認非法販賣之證據有所未足
    ，致使知過坦承者難辭重典，飾辭否認者反得僥倖，而失情理之平。另參酌第二
    級毒品安非他命物稀價昂，且毒品之交易為政府懸為嚴予取締之犯罪，以本件而
    論，被告與白維霖並無深交亦非至親，茍無利得，豈有甘冒重典而以原價買賣毒
    品安非他命之理，準此堪認被自其原所購得之毒品安非他命轉售營利之意圖已灼
    然。是被告販賣第二級毒品安非他命營利之犯行，堪以認定，自應依法論科。
二、核被告所為，其前三次販賣安非他命既遂犯行，係犯毒品危害防制條例四條第二
    項販賣第二級毒品罪；其最後一次販賣安非他命犯行，證人白維霖係在警察授意
    下所為，是證人白維霖最後一次並無購買安非他命之真意，故此次實際上不可能
    基於雙方之合意而完成買賣安非他命之行為，惟被告當時並不知證人白維霖係在
    警察授意下佯稱要購買安非他命，是被告當時主觀下仍有販賣安非他命之犯意，
    且談妥販賣之數量及金額，並已依約前往約定地點，是被告最後一次販賣行為，
    顯已著手，故應論以同條例第四條第五項、第二項販賣未遂罪。被告非法販賣安
    非他命前非法持有安非他命之低度行為，應為其非法販賣之高度行為所吸收，不
    另論罪。又被告先後三次非法販賣安非他命既遂犯行，暨最後一次販賣未遂犯行
    ，時間緊接，犯罪構成要件相同，顯係基於概括之犯意反覆為之，應依連續犯之
    規定論以販賣既遂一罪論，依法加重其刑。原審據以論科，固非無據，惟原審漏
    未就被告被查獲當日販賣安非他命未遂之犯行論處，自有未洽；且沒收之諭知，
    亦有不合（理由後述）。被告上訴否認販賣犯行，雖無理由，惟原審判決既有上
    揭可議之處，自無可維持，應由本院撤銷改判。爰審酌被告之犯罪動機、目的、
    手段、販賣安非他命供人吸用助長犯罪歪風，戕害他人身體健康甚鉅，對社會善
    良風俗及安寧秩序損害非輕，及其販賣之數量、時間長短，犯罪後態度等一切情
    狀，量處有期徒刑七年四月。
三、扣案之安非他命（淨重一．五一公克，依偵查卷第二二頁之證物品清單載淨重
    為一．五公克，惟經本院送法務部調查局鑑定時磅其重量為淨重一．五一公克，
    按法務部調查局之鑑定較為專業仔細，故此應以法務部調查局所磅之重量為準，
    併此敘明），係毒品，應依同法第十八條第一項前段之規定，沒收銷燬之。再扣
    案之0000000000（原審判決理由中誤植為0000000000）之
    行動電話一支，為被告所有，業據被告於原審中供明；而證人白維霖均亦證述係
    以此電話與被告聯絡購買安非他命，故上開電話，為被告所有供犯罪所用之物，
    應依毒品危害防制條例第十九條第一項之規定宣告沒收。按此行動電話機業已扣
    案，不生沒收不能之問題，原審諭知此行動電話機如全部或一部不能沒收時，追
    徵其價額或以其財產抵償之，自有未當。又被告三次販賣既遂所得財物為現金七
    千元（原審誤認為現金一萬元，自有未合）及行動電話機一具（值三千元），其
    中現金七千元應沒收之，如全部或一部不能沒收時，以其財產抵償之；另行動電
    話機一具，亦應沒收之，如全部或一部不能沒收時，追徵其價額或以其財產抵償
    之。
據上論斷，應依刑事訴訟法第三百六十九條第一項前段、第三百六十四條、第二百九
十九條第一項前段，毒品危害防制條例第四條第二項、第十八條第一項前段、第十九
條第一項，刑法第十一條前段、五十六條，判決如主文。
本案經檢察官彭坤業到庭執行職務。
中      華      民      國    九十二    年      六      月    三十      日
                              臺灣高等法院刑事第二十四庭
                                  審判長法  官  陳  貽  男
                                        法  官  李  世  貴
                                        法  官  陳  憲  裕
右正本證明與原本無異。
如不服本判決應於收受送達後十日內向本院提出上訴書狀，其未敘述上訴之理由者並
得於提起上訴後十日內向本院補提理由書（均須按他造當事人之人數附繕本）。
                                        書記官  劉  育  妃
中    華    民    國      九十二  年       六       月      三十        日
附錄本案所犯法條全文
毒品危害防制條例第四條
製造、運輸、販賣第一級毒品者，處死刑或無期徒刑；處無期徒刑者，得併科新台幣
一千萬元以下罰金。
製造、運輸、販賣第二級毒品者，處無期徒刑或七年以上有期徒刑，得併科新台幣七
百萬元以下罰金。
製造、運輸、販賣第三級毒品者，處五年以上有期徒刑，得併科新台幣五百萬元以下
罰金。
製造、運輸、販賣專供製造或施用毒品之器具者，處一年以上七年以下有期徒刑，得
併科新台幣一百萬元以下罰金。
前四項之未遂犯罰之。


司法院資訊處製作；財團法人民間司法改革基金會備份。
